臺灣臺中地方法院刑事判決
110年度易字第2459號
公  訴  人  臺灣臺中地方檢察署檢察官
被      告  李玉珊



上列被告因恐嚇得利案件，經檢察官提起公訴（110年度偵字第3
2809號），本院判決如下：
    主    文
李玉珊幫助犯恐嚇得利罪，處有期徒刑參月，如易科罰金，以新
臺幣壹仟元折算壹日。未扣案之犯罪所得新臺幣壹仟元沒收，於
全部或一部不能沒收或不宜執行沒收時，追徵其價額。
    犯罪事實
一、李玉珊可預見提供行動電話門號SIM卡予他人使用，將幫助
    他人實施財產犯罪，竟仍基於幫助他人實施恐嚇得利之不確
    定故意，於民國109年5月1日晚間8時許，前往臺北市萬華區
    之遠傳電信股份有限公司「台北西園門市」，申辦行動電話
    門號0000000000號SIM卡（下稱系爭門號SIM卡），旋將之以
    新臺幣（下同）1000元之價格，售予犯罪集團之不詳成年成
    員，容任該成員及其所屬犯罪集團持以犯罪，而系爭門號則
    為樂點股份有限公司（下稱樂點公司）GASH會員編號「IZ00
    00000000」之手機聯絡號碼。嗣犯罪集團不詳成員取得系爭
    門號SIM卡後，即共同意圖為自己不法之所有，基於恐嚇得
    利之犯意聯絡，於109年11月28日下午5時18分許，以交友軟
    體「Rela」（暱稱小雲）及通訊軟體LINE（暱稱小可愛），
    與簡雅宣聯繫並相約於109年12月15日見面，簡雅宣赴約後
    ，犯罪集團不詳成員即電聯簡雅宣，對其恫稱：妳約這個女
    生出來的話要先付一筆保證金5萬元，確保妳不是警察，最
    低價格要付4萬元，若沒有付款，要找出妳的居住地，對妳
    家人不利等語，復傳送砍人之影片及照片予簡雅宣，致其心
    生畏懼，依指示於109年12月15日下午5時5分許，前往基隆
    市○○區○○路00號1樓之全家便利商店基隆仁三店，購買5000
    元之CASH遊戲點數後，再以通訊軟體LINE傳送該CASH遊戲點
    數序號及密碼予犯罪集團不詳成員，上開遊戲點數因而存入
    樂點公司上揭會員編號帳戶，而以此恐嚇方式取得財產上之
    不法利益。嗣簡雅宣察覺有異，報警處理，經警調閱該遊戲
    點數註冊及儲值資料，始悉上情。
二、案經簡雅宣訴由新北市政府警察局金山分局報告臺灣臺中地
    方檢察署檢察官偵查起訴。
    理    由
一、認定犯罪事實之證據及理由：
　  訊據被告李玉珊固坦承有於上開時、地，前往申辦系爭門號
    SIM卡，並因此獲得1000元報酬等事實；惟矢口否認有何上
    開犯行，並辯稱：我申請到系爭門號後，是門市人員把門號
    拿給對方的云云。經查：
  ㈠被告於109年5月1日晚間8時許，前往臺北市萬華區之遠傳電
    信股份有限公司「台北西園門市」，申辦系爭門號SIM卡，
    有獲得1000元之報酬，而系爭門號為樂點公司GASH會員編號
    「IZ0000000000」之手機聯絡號碼。嗣犯罪集團不詳成員以
    交友軟體「Rela」（暱稱小雲）及通訊軟體LINE（暱稱小可
    愛），與告訴人簡雅宣聯繫並相約於109年12月15日見面，
    告訴人赴約後，犯罪集團不詳成員即電聯告訴人，對其恫稱
    ：妳約這個女生出來的話要先付一筆保證金5萬元，確保妳
    不是警察，最低價格要付4萬元，若沒有付款，要找出妳的
    居住地，對妳家人不利等語，復傳送砍人之影片及照片予簡
    雅宣，致其心生畏懼，依指示於109年12月15日下午5時5分
    許，前往基隆市○○區○○路00號1樓之全家便利商店基隆仁三
    店，購買5000元之CASH遊戲點數後，再以通訊軟體LINE傳送
    CASH遊戲點數序號予犯罪集團不詳成員，上開遊戲點數因而
    存入樂點公司上揭會員編號帳戶等事實，業據被告於偵查及
    本院準備程序、審理時供述明確，核與證人即告訴人於警詢
    時證述之情節大抵相符，並有樂點公司會員資料明細及訂單
    查詢明細（偵字第28005號卷第21至24頁）、通聯調閱查詢
    單（偵字第28005號卷第25至29頁）、簡雅宣之全家便利商
    店購買憑證1（109年12月15日；金額5000元）（偵字第2800
    5號卷第85頁）、簡雅宣與犯罪集團成員對話紀錄截圖照片
    （偵字第28005號卷第91至99頁）、新北市政府警察局金山
    分局重光派出所受理各類案件紀錄表、受理刑事案件報案三
    聯單、內政部警政署反詐騙諮詢專線紀錄表（偵字第28005
    號卷第109至113頁）、遠傳電信股份有限公司110年9月16日
    遠傳（發）字第11010904287號函暨檢附之李玉珊000000000
    0號門號申請資料（偵字第28005號卷第135至153頁）等在卷
    可稽，則此等事實，首堪認定。
  ㈡系爭門號SIM卡係由被告所申辦，並經其交由犯罪集團不詳成
    員使用：
　　被告對於系爭門號SIM卡係其於上開時、地所申辦乙節，並
    不否認，僅辯稱：是門市人員把門號拿給對方的云云。然而
    ，一般電信公司門市人員僅依申辦者之需求、申請，依公司
    程序協助申辦門號，當辦畢後，即將所申辦之門號SIM卡交
    由申辦者收執，不會任意交由他人持有。況且，被告亦稱：
    當時是朋友叫我過去辦門號，我朋友有給我1000元，這位朋
    友的名字我忘記了，我跟我朋友已經沒有聯絡了，我也找不
    到他了等語（本院卷第39頁），可見被告所稱之友人，不僅
    年籍不詳，尚無從聯繫，則被告所辯，是否可採，並非無疑
    。又衡諸常情，被告既係自該不詳友人處收得申辦系爭門號
    SIM卡之代價1000元，其理應係親將所申辦之系爭門號SIM卡
    交予該人，是被告前開所辯，要難採信，系爭門號SIM卡係
    由被告所申辦，並經其交由犯罪集團不詳成員使用甚明。
　㈢被告主觀上有幫助恐嚇得利之犯意：
　　按刑法上之故意，分為直接故意（確定故意）與間接故意（
    不確定故意），「行為人對於構成犯罪之事實，明知並有意
    使其發生者」為直接故意；「行為人對於構成犯罪之事實，
    預見其發生而其發生並不違背其本意者」為間接故意。且幫
    助犯之成立，以行為人主觀上認識被幫助者正欲從事犯罪或
    係正在從事犯罪，且該犯罪有既遂之可能，而其行為足以幫
    助他人實現構成要件者，即具有幫助故意，並不以行為人確
    知被幫助者係犯何罪名為必要。查臺灣電信業者眾多，競爭
    相當激烈，如欲申辦行動電話門號，僅須年滿20歲及提供證
    明身分之文件資料，即可辦理，尚無其他資格限制。而申辦
    行動電話門號既須提供證明身分之文件，自具有高度之專屬
    性，是從事犯罪之人若欲使用行動電話實施犯罪，為免檢警
    機關依據其申辦行動電話門號時所留下之資料順藤摸瓜，多
    不以自己或親屬名義申辦門號使用，往往會選擇對外向不認
    識之不特定人收購，以製造檢警機關追查之斷點，從而，若
    非有正當理由，遇有他人對外收購行動電話門號時，一般人
    均可輕易查知此舉可能與犯罪有關。況且，被告為智識程度
    正常之成年人，有相當之社會工作經驗，有基本教育程度，
    對上情自難諉稱不知，被告對於將所申辦之系爭門號SIM卡
    ，交予姓名年籍不詳之人取得，可能幫助犯罪集團作為財產
    犯罪之用，應有預見，且對該他人可利用系爭門號SIM卡作
    為犯罪工具而取得不法犯罪所得、利益，並不違背其本意，
    被告有幫助犯罪之不確定故意，堪以認定。　　
  ㈣綜上，被告前揭所辯，顯屬臨訟飾卸之詞，要難可採，是本
    件事證明確，被告上開犯行洵堪認定，應依法論科。
二、論罪科刑
  ㈠按刑法第346條第1項之恐嚇取財罪與第2項之恐嚇得利罪，其
    行為客體亦不相同，前者之行為客體為他人所管領支配之現
    實財物；後者之行為客體則為得滿足慾望之現實財物以外一
    切無法律原因之有形、無形之財產利益而言（最高法院82年
    度台上字第1673號判決意旨參照）。次按網路遊戲虛擬世界
    之虛擬貨幣、遊戲點數，係以電磁紀錄之方式儲存於遊戲伺
    服器，遊戲帳號所有人對於該虛擬貨幣、遊戲點數之電磁紀
    錄擁有可任意處分或移轉之權，其雖為虛擬而非現實可見之
    有形體財物，而係供人憑以遊玩網路遊戲使用，然於現實世
    界中均有一定之財產價值，玩家可透過網路拍賣或交換，與
    現實世界之財物並無不同，自屬刑法財產犯罪保護之法益，
    若以恐嚇手段為之，應認係取得財產上不法之利益。查被告
    提供系爭門號SIM卡予犯罪集團成員使用，系爭門號則為樂
    點公司會員編號「IZ0000000000」號之手機聯絡號碼，進而
    作為收取遊戲點數之工具，而犯罪集團成員所取得之遊戲點
    數，係屬財產上之不法利益，故核被告所為，係犯刑法第30
    條第1項前段、第346條第2項之幫助恐嚇得利罪。
  ㈡公訴意旨認被告係犯刑法第30條第1項前段、第346條第1項之
    幫助恐嚇取財罪，容有誤會，惟因基本社會事實同一，且經
    本院告知被告變更後之罪名（本院卷第60頁），而無礙被告
    訴訟防禦權之行使，爰併予審理，並依法變更起訴法條。
　㈢被告幫助他人犯前開恐嚇得利罪，為幫助犯，爰依刑法第30
    條第2項規定，按正犯之刑減輕之。
  ㈣爰審酌被告任意將系爭門號SIM卡出賣他人作為財產犯罪工具
    使用，助長財產犯罪者遂行恐嚇得利之目的，危害社會治安
    ，行為實值非難；並審酌其雖否認犯行，惟其因此獲得之報
    酬非高；復考量其自陳之教育程度、職業、家庭生活與經濟
    狀況（本院卷第65頁）等一切情狀，量處如主文所示之刑，
    並諭知易科罰金之折算標準。
三、沒收：
  ㈠按犯罪所得，屬於犯罪行為人者，沒收之；前2項之沒收，於
    全部或一部不能沒收或不宜執行沒收時，追徵其價額，刑法
    第38條之1第1項前段、第3項定有明文。查被告出售系爭門
    號SIM卡予犯罪集團成員使用，因而獲得1000元之報酬等情
    ，業據其於本院準備程序時供述明確（本院卷第40頁），雖
    未扣案，仍應依上開規定宣告沒收，並於全部或一部不能沒
    收或不宜執行沒收時，追徵其價額。
  ㈡被告交付犯罪集團之系爭門號SIM卡，雖為供被告犯罪所用之
    物，然既經被告交付犯罪集團，且無證據證明有約定交還時
    間，應已移轉所有權而非被告所有之物。又系爭門號SIM卡
    價值低微，對於沒收制度所欲達成或附隨之社會防衛並無任
    何助益，欠缺刑法上之重要性，爰依刑法第38條之2第2項之
    規定，不予宣告沒收或追徵。
據上論斷，應依刑事訴訟法第299條第1項前段、第300條，判決
如主文。
本案經檢察官康存孝提起公訴，檢察官王宜璇到庭執行職務。
中　　華　　民　　國 　 111　　年　　5　　月　　26　　日
                  刑事第十二庭  審判長法　官　廖慧娟
                                      法　官　何紹輔
                                      法　官　黃震岳
以上正本證明與原本無異。
如不服本判決，應於收受本判決後20日內向本院提出上訴書狀，
其未敘述上訴理由者，並得於提起上訴後20日內向本院補提理由
書狀（均須按他造當事人之人數附繕本）「切勿逕送上級法院」
。
告訴人或被害人如不服判決，應備理由具狀向檢察官請求上訴，
上訴期間之計算，以檢察官收受判決正本之日期起算。
                                      書記官  黃俞婷
中　　華　　民　　國 　 111　　年　　5　　月　　26　　日

論罪科刑法條
中華民國刑法第30條
幫助他人實行犯罪行為者，為幫助犯。雖他人不知幫助之情者，
亦同。
幫助犯之處罰，得按正犯之刑減輕之。

中華民國刑法第346條
意圖為自己或第三人不法之所有，以恐嚇使人將本人或第三人之
物交付者，處6月以上5年以下有期徒刑，得併科3萬元以下罰金
。
以前項方法得財產上不法之利益或使第三人得之者，亦同。
前二項之未遂犯罰之。